臺灣臺北地方法院刑事判決
111年度易字第389號
公  訴  人  臺灣臺北地方檢察署檢察官
被      告  鄭守廷




選任辯護人  王崇品律師
上列被告因竊盜案件，經檢察官提起公訴（111年度偵字第11647
號），本院判決如下：
    主  文
乙○○犯刑法第三百二十一條第一項第一款之竊盜罪，處有期徒刑
壹年。
扣案如附表所示之物均沒收。
    事  實
一、乙○○、甲○○均為典藏社區住戶，乙○○承租於臺北市○○區○○路
    000號2樓，甲○○則承租在該址6樓。乙○○意圖為自己不法之
    所有，基於竊盜之犯意，於民國111年4月4日凌晨某時許，
    先於臺北市○○區○○路000號6樓樓梯間，徒手竊取屬甲○○所有
    因不詳原因而放置在該處之RICHARD MILLE品牌手錶2支（型
    號分別為RM07-01【編號3050】、RM67-01【編號500】，價
    值分別為港幣111萬2,850元、港幣146萬4,000元，共約新臺
    幣（下同）970萬餘元；下稱系爭手錶）、保證書及其外盒
    （即附表編號4之物）後，竟層升原本竊盜之犯意為侵入住
    宅竊盜之犯意，以不詳方式，侵入甲○○上開居所，並竊取其
    所有之外幣（即附表編號5至11）、上開房屋大門鑰匙2支等
    物，乙○○得手後隨即於同日中午12時37分許聯繫不知情友人
    許昱騰，由許昱騰於翌日下午3時許陪同將系爭手錶連同保
    證書以950萬元價格售予不知情之摩根精品當鋪店長曾文彥
    。嗣經甲○○所僱用之清潔人員廖秋萍於同年月8日下午2時許
    前往上址時察覺遭竊遂通報警方處理，進而循線查悉上情。
二、案經甲○○訴由臺北市政府警察局中山分局報告臺灣臺北地方
    檢察署（下稱臺北地檢）檢察官偵查後起訴。
    理  由
壹、證據能力部分：
一、按被告以外之人於審判外之言詞或書面陳述，除法律有規定
    者外，不得作為證據，刑事訴訟法第159條第1項定有明文；
    惟被告以外之人於審判外之陳述，雖不符同法第159條之1至
    第159之4之規定，而經當事人於審判程序同意作為證據，法
    院審酌該言詞陳述或書面陳述作成時之情況，認為適當者，
    亦得為證據。又當事人、代理人或辯護人於法院調查證據時
    ，知有第159條第1項不得為證據之情形，而未於言詞辯論終
    結前聲明異議者，視為有前項之同意，同法第159條之5第1
    、2項亦定有明文。本件當事人及辯護人等就本判決所引用
    被告乙○○以外之人於審判外之言詞或書面陳述之證據能力未
    予爭執，本院審酌該等具有傳聞證據性質之證據製作時之情
    況，並無不能自由陳述之情形，亦未見有何違法取證或其他
    瑕疵，且與待證事實具有關聯性，認為以之作為證據應屬適
    當，自均有證據能力。
二、本院以下所引用非供述證據部分，並無證據證明係公務員違
    背法定程序所取得，是依刑事訴訟法第158條之4反面解釋，
    即具證據能力。
貳、得心證之理由：
一、上開犯罪事實，訊據被告於偵查及審理均時坦承不諱（偵卷
    第15-17、229-235、243-250頁、本院易卷第24-25、64-66
    、73頁），核與證人即告訴人甲○○、清潔人員廖秋萍、摩根
    精品當鋪店長曾文彥於警詢；被告友人許昱騰於警詢、偵查
    中之證述相符（偵卷第33-57、273-276、359-362、371-374
    、379-381頁），並有被告與許昱騰聯絡變賣系爭手錶之對
    話紀錄及對話逐字稿、曾文彥與中國錶商LINE通聯紀錄、案
    發現場蒐證照片、系爭手錶暨保證書照片、摩根精品當鋪監
    視器畫面擷圖、摩根精品買賣合約書、典藏社區住戶資料、
    房客進出紀錄表等在卷可證（偵卷第125-147、153-173、18
    3-191、321-323頁），復有扣案如附表編號4至11之物可佐
    （偵卷第69、77、86頁），是被告任意性自白與事實相符，
    應可採信，本件事證明確，被告犯行堪以認定，應依法論科
    。
二、公訴意旨雖認「被告係於告訴人居所內竊得系爭手錶，且有
    竊取新臺幣之現金若干」，然被告於偵審中均堅稱「系爭手
    錶係在該處樓梯間竊得，並未竊得新臺幣之現金」（偵卷第
    16-17、230-231、245-246頁、本院易卷第25頁），雖與證
    人即告訴人、廖秋萍所證「系爭手錶及若干新臺幣現金均在
    告訴人居所內失竊」等詞未合（偵卷第49-57、359-362頁）
    ，惟就系爭手錶失竊處所部分，其等所證僅能證明系爭手錶
    原放置在告訴人上開居所內，然無法排除是否有不明人士以
    不詳方式竊得系爭手錶後，未及取走而置於上開樓梯間，則
    系爭手錶是否被告在告訴人居所竊得乙情，即非無疑；另就
    失竊之現金部分，本案雖扣有新臺幣之現金（即附表編號1
    、2），然被告既已將系爭手錶出售並取得現金，則該等扣
    案現金是否為告訴人失竊之新臺幣，即有可疑，且除上開證
    人所證外，卷內尚無證據可證被告有竊取告訴人之新臺幣現
    金，是依罪疑唯輕、有疑唯利被告之原則，應從最有利於被
    告之認定，應認被告係在上開樓梯間竊得系爭手錶，且未竊
    得新臺幣之現金，併此敘明。
參、論罪部分：
　　被告原基於竊盜之犯意竊取系爭手錶後，隨即升高為侵入住
    宅竊盜犯意而侵入告訴人住宅而竊盜，被告係基於同一竊盜
    之犯意而為上開行為，各行為之獨立性極為薄弱，依一般社
    會健全觀念難以強行分離，則審諸行為人著手實行階段之犯
    意，嗣後若有轉化為其他犯意而應被評價為一罪者，應依吸
    收之法理，視其究屬犯意升高或降低而定其故意責任，犯意
    升高者，從新犯意；犯意降低者，從舊犯意（最高法院以99
    年度台上字第3977號、101年度台上字第282號判決意旨參照
    ），是自應就被告基於竊盜犯意而為之上開行為，整體評價
    為一罪，而僅論以犯意升高後之加重竊盜罪。是核被告所為
    ，係犯刑法第321條第1項第1款之竊盜罪。
肆、科刑部分：
一、爰以行為人責任為基礎，審酌被告前無犯罪前科，有臺灣高
    等法院被告前案紀錄表可佐，被告正值壯年，不思以正當途
    徑賺取財物，任意竊取他人財物，造成告訴人受有近千萬之
    財物損失，惟念其犯後坦承犯行，態度尚可，且與告訴人達
    成調解以賠償其損失，有本院調解筆錄可證（本院易卷第11
    5-116頁），並兼衡其犯罪之動機、目的、手段、竊得財物
    之價值、告訴人所受之損害，及其自陳高職畢業之智識程度
    、收押前經商、需撫養1名未成年子女等一切情狀，量處如
    主文所示之刑。
二、至被告之辯護人雖請求為緩刑之宣告，而被告於本案前確無
    犯罪之前科，有其前案紀錄可憑，且已與告訴人達成調解，
    如前所述，然調解結果係被告以分期付款之方式履行，況被
    告仍辯稱：「扣案車輛（即附表編號3之物）與本案犯罪所
    得無關而請求不予沒收」（本院易卷第65-66頁），惟該車
    確係被告將系爭手錶出售後以部分贓款所購得（詳後述），
    則被告是否為彌補告訴人損失而盡力賠償，尚非無疑，是認
    無事證足認其所受宣告之刑以暫不執行為適當，自不宜給予
    緩刑之宣告，是辯護人上開所陳，為無理由。
伍、沒收部分：
一、查扣案如附表編號4至11之保證書盒及外幣，為被告竊得之
    物，應依刑法第38條之1第1項前段規定予以宣告沒收，合先
    敘明。
二、就被告變賣系爭手錶（連同保證書）所得之950萬元部分：
　㈠按沒收係以犯罪為原因，而對於財物取得所有權或事實上有
    支配處分權之人，剝奪其實際犯罪所得（原物或其替代價值
    利益）之所有權或支配處分權之處分，使其不能坐享犯罪之
    成果。而刑法第38條之1第1項及第2項雖就犯罪所得之所屬
    及取得者，分別為「犯罪行為人」或「其他自然人、法人或
    非法人團體（下稱第三人）」，定其沒收之條件。若犯罪行
    為人對在該第三人名義下之犯罪所得，已取得實際上之實質
    支配管領權，而第三人事實上並無犯罪所得，或犯罪行為人
    僅將該第三人作為掩護其犯行之方式，實際上並無從區分該
    第三人與犯罪行為人之私人財產，又或犯罪所得僅短暫、過
    渡式流入第三人名下，而隨即轉入犯罪行為人掌控之帳戶或
    由其直接、或輾轉取走等情形，均得認為該犯罪所得仍屬犯
    罪行為人所有，應直接對犯罪行為人依刑法第38條之1第1項
    規定，以屬於其犯罪所得而予宣告沒收（最高法院110年度
    台上字第1898號刑事判決）。
　㈡查扣案如附表編號1之250萬元，雖為被告之父鄭光明提出而
    為警查扣，有鄭光明之臺北市政府警察局中山分局扣押筆錄
    、扣押物品目錄表可證（偵卷第288-291頁），然證人鄭光
    明於警詢中即證稱：「此250萬係被告於111年4月8日交付，
    要我代為保管」（偵卷第281-284頁）；另扣案如附表編號3
    之汽車雖登記予被告胞姐鄭仱伶名下，有車輛詳細資料報表
    可證（偵卷第195頁），惟證人鄭仱伶於警詢中即證稱：「
    該車係被告出資購買，實際上為被告所有，僅登記在其名下
    」（偵卷第273-276頁），且被告亦自承附表編號1、3之物
    均為其所有（本院易卷第64頁），可見該等扣案物屬被告所
    有。
　㈢被告竊得系爭手錶後，隨即於111年4月5日將之連同保證書出
    售而獲得950萬元，如前所述，又證人即東昇車行銷售員蕭
    偉恩於警詢中證稱：「被告於111年4月2日15時許來店裡看
    車並簽立合約書，其當下先付現金10萬元的訂金，後來便於
    111年4月6日在店裡以現金支付尾款410萬元，被告當時是把
    410萬元的現金放在一個黑色行李箱内，帶來店裡支付尾款
    」（偵卷第59-62頁），此核與證人鄭仱伶於警詢所證：「
    我在111年4月6日將雙證件交給被告，讓其可以用我的名義
    購車，翌日被告便歸還雙證件」等語相符（偵卷第274-275
    頁），且被告於警詢及偵查中亦均自承：「有將部分系爭手
    錶變賣之贓款用以購買該車」（偵卷第26-27、232頁），並
    有111年4月6日東昇車行之監視器錄影畫面擷圖、汽車買賣
    合約書、證人蕭偉恩指認黑色行李箱照片可佐（偵卷第63、
    175-181、314頁），復有扣案被告所有之黑色行李箱可證（
    偵卷第77頁），可見被告於111年4月5日將系爭手錶出售後
    ，確有將部分贓款於同年月6日支付尾款以購得扣案車輛，
    是被告辯稱「該車與本案無關，其在案發前便支付全部價金
    予車行」（本院易卷第65頁），自不足採。
　㈣又被告販賣系爭手錶所得之950萬元，因已與被告本身固有之
    金錢混同，是認上開扣案車輛、250萬元及警方於111年4月1
    3日在被告身上查扣之44萬餘元（即附表編號1至3）均為被
    告犯罪所得，應依第38條之1第1項前段，宣告沒收。至系爭
    手錶變賣所餘之犯罪所得，本應依規定沒收，惟被告已與告
    訴人以近千萬之金額達成調解，有本院調解筆錄在卷可考（
    本院易卷第115頁），則如被告確實依調解條件履行，已足
    剝奪其犯罪利得，達到沒收制度剝奪其犯罪所得之立法目的
    ，如在本案另沒收上揭犯罪所得，將使其等承受過度之不利
    益，顯屬過苛，亦有礙前開調解之履行，爰依刑法第38條之
    2第2項之規定，不予宣告沒收。另倘被告嗣後依調解筆錄履
    行，則在實際償還金額之同一範圍內，告訴人已因該財產利
    益獲得回復，即無庸再執行此部分犯罪所得，反之，若被告
    嗣後未依調解筆錄履行，告訴人仍於本案裁判確定後，於執
    行沒收之範圍內，依刑事訴訟法第473條相關規定向檢察官
    聲請發還，併予敘明。
三、按犯罪所得，屬於犯罪行為人者，沒收之；宣告前二條之沒
    收或追徵，有過苛之虞、欠缺刑法上之重要性、犯罪所得價
    值低微，或為維持受宣告人生活條件之必要者，得不宣告或
    酌減之，刑法第38條之1第1項前段、第38條之2第2項分別定
    有明文。查被告所竊得之大門鑰匙，固屬其犯罪所得，惟被
    告稱已將之丟棄（偵卷第17頁），且該等物品尚可重新製作
    而取得，如對前開物品宣告沒收或追徵其價額，尚欠缺刑法
    上之重要性，爰依刑法第38條之2第2項規定均不予宣告沒收
    及追徵，自不予宣告沒收，附此敘明。
四、至本案其餘扣案物非屬違禁物，又無證據證明與被告前揭所
    涉犯行具有關連性，自不予宣告沒收。
據上論斷，依刑事訴訟法第299條第1項前段，刑法第321條第1項
第1款、第38條之1第1項前段，刑法施行法第1條之1第1項，判決
如主文。
本案經檢察官陳建宏提起公訴，檢察官呂俊儒到庭執行職務。
中　　華　　民　　國　　111 　年　　7 　　月　　26　　日
　　　　　　　　　刑事第八庭    法　官　楊世賢
上正本證明與原本無異。 
如不服本判決應於收受送達後20日內向本院提出上訴書狀，並應
敘述具體理由；其未敘述上訴理由者，應於上訴期間屆滿後20日
內向本院補提理由書（均須按他造當事人之人數附繕本）「切勿
逕送上級法院」。告訴人或被害人如對於本判決不服者，應具備
理由請求檢察官上訴，其上訴期間之計算係以檢察官收受判決正
本之日期為準。 因疫情而遲誤不變期間，得向法院聲請回復原
狀。
                                書記官  張華瓊 
中　　華　　民　　國　　111 　年　　7 　　月　　26　　日
附錄本判決論罪科刑法條全文：
中華民國刑法第321條
犯前條第1項、第2項之罪而有下列情形之一者，處6月以上5年以
下有期徒刑，得併科50萬元以下罰金：
一、侵入住宅或有人居住之建築物、船艦或隱匿其內而犯之。
二、毀越門窗、牆垣或其他安全設備而犯之。
三、攜帶兇器而犯之。
四、結夥三人以上而犯之。
五、乘火災、水災或其他災害之際而犯之。
六、在車站、港埠、航空站或其他供水、陸、空公眾運輸之舟、
    車、航空機內而犯之。
前項之未遂犯罰之。
　　　　　　　　　
附表：
編號 扣押物品名稱 數量 備註 1 新臺幣 250萬元 臺北地檢111年度紅保字第736號（偵卷第295頁） 2 新臺幣 44萬3,200元  臺北地檢111年度紅保字第737號（偵卷第299頁） 3 黑色PORSCHE汽車（車牌000-0000號） 1台 本院111年度刑保字第1413號（本院易卷第91頁） 4 RICHARD MILLE手錶保證書盒 1盒 本院111年度刑保字第1458號編號2（本院易卷第95頁） 5 外國紙幣（日幣） 31張 扣案外國紙幣之種類詳如本院111年度刑保字第1399號所載（本院易卷第87頁）　　 6 外國紙幣（港幣） 11張  7 外國紙幣（新加坡幣） 2張  8 外國紙幣（澳門幣） 1張  9 外國紙幣（澳門幣） 100張  10 外國紙幣（韓幣） 4張  11 外國紙幣（馬來西亞幣） 1張